臺灣高等法院刑事判決
110年度上訴字第1277號
上  訴  人  
即  被  告  陳惠如（原名謝惠如）



上列上訴人即被告因詐欺等案件，不服臺灣士林地方法院109年
度審訴字第1127號，中華民國110年2月23日第一審判決（起訴案
號：臺灣士林地方檢察署109年度偵字第14691、15027、15350、
15675號、併辦案號：臺灣士林地方檢察署110年度偵字第932號
）提起上訴及移送併辦（臺灣士林地方檢察署110年度偵字第713
5號），本院判決如下：
    主  文
上訴駁回。
庚○○緩刑伍年。
    事  實
一、庚○○（原名謝惠如）於民國109年7月初某日，加入真實姓名
    年籍不詳通訊軟體LINE（下稱LINE）暱稱「徐立旻」、「李
    夢瑤」（LINE ID：lmy96388）、「張智傑」及不知名之「
    外務」（下稱「徐立旻」、「李夢瑤」、「張智傑」、「外
    務」）等成年人以實施詐術為手段，所組成具有持續性、牟
    利性之有結構性詐欺集團犯罪組織，負責提供其所申辦之銀
    行帳戶及提領被害人遭詐騙之款項(提款車手)，並約定每週
    可獲得新臺幣（下同）1萬元之報酬。庚○○即與「徐立旻」
    、「李夢瑤」、「張智傑」、「外務」及其等所屬詐欺集團
    成員，共同基於意圖為自己不法所有而三人以上實施詐欺取
    財及洗錢之犯意聯絡，由庚○○於109年7月5日某時，先將其所
    申辦之臺灣銀行第000000000000號帳戶(下稱臺灣銀行帳戶)
    、彰化商業銀行第00000000000000號帳戶(下稱彰化銀行帳
    戶)、中國信託商業銀行第000000000000號帳戶(下稱中國信
    託銀行帳戶)、永豐商業銀行第00000000000000號帳戶(下稱
    永豐銀行帳戶)之存摺、提款卡及身分證拍照後以LINE傳送
    予「張智傑」作為被害人受騙後將款項匯入之用。再由該詐
    欺集團不詳成員，於如附表一所示之時間，施用如附表一所
    示之詐術，致如附表一「告訴人」欄所示之人均陷於錯誤，
    而於如附表一所示之匯款時、地，匯款如附表一所示之金額
    ，至如附表一所示之帳戶後，庚○○復配合「張智傑」之指示
    ，於如附表二所示之時間，持如附表二所示帳戶之提款卡，
    至如附表二所示之地點，提領如附表二所示之金額，共提領
    47萬9,000元現金後，前往臺北市北投區大同街280巷內將47
    萬元現金交付予「張智傑」所稱「外務」之詐欺集團成員，
    庚○○並因此共獲得9,000元之報酬。嗣如附表一告訴人欄所
    示之人發覺受騙，報警處理，始查悉上情。
二、案經癸○○、壬○○、戊○○、甲○○、己○○、丙○○、丁○○、辛○○、
    乙○○訴由臺北市政府警察局北投分局、新北市政府警察局汐
    止分局、新莊分局報告臺灣士林地方檢察署檢察官偵查起訴
    及移送併辦。
    理  由
一、證據能力方面：
　㈠按組織犯罪防制條例第12條第1項中段規定：「訊問證人之筆
    錄，以在檢察官或法官面前作成，並經踐行刑事訴訟法所定
    訊問證人之程序者為限，始得採為證據。」以立法明文排除
    被告以外之人於檢察事務官、司法警察官或司法警察調查中
    所為之陳述，得適用刑事訴訟法第159條之2、第159條之3及
    第159條之5等規定。此為刑事訴訟關於證據能力之特別規定
    ，較諸刑事訴訟法證據章有關傳聞法則之規定嚴謹，且組織
    犯罪防制條例迭經修正，均未修正上開規定，自應優先適用
    。是在違反組織犯罪防制條例案件，證人於警詢時之陳述，
    即絕對不具證據能力，無刑事訴訟法第159條之2、第159條
    之3及第159條之5等規定適用之餘地，自不得採為判決基礎
    （最高法院108年度台上字第3357號判決意旨參照）。是證
    人即被害人辛○○、甲○○、丁○○、戊○○、己○○、乙○○、丙○○、
    癸○○、壬○○於警詢之陳述，固不得作為認定被告違反組織犯
    罪防制條例之證據，然就被告所犯本案其他罪名部分，則不
    受此限制，得作為證據使用。
　㈡其餘本判決以下所引具傳聞性質之各項供述證據經本院於審
    理期日調查證據時提示並告以要旨後，未據當事人於言詞辯
    論終結前就證據能力部分有所異議，本院復查無該等證據有
    違背法定程序取得或顯不可信之情形，依據刑事訴訟法第15
    9條之5規定，自應認為均有證據能力。又非供述證據部分，
    並無證據證明係公務員違背法定程序所取得，亦無刑事訴訟
    法第159條之4顯有不可信之情況與不得作為證據之情形，且
    經本院於審理期日依法進行證據之調查、辯論，亦應有證據
    能力。　
二、認定犯罪事實所憑證據及理由：　　
　㈠上開犯罪事實，業據被告於原審及本院審理時均坦承不諱（
    原審卷第44、91、97頁、本院卷第138、151頁），又：
　⒈如附表二編號1之事實：有告訴人即被害人辛○○警詢之陳述、
    平鎮分局宋屋派出所報案三聯單、受理各類案件紀錄表、內
    政部警政署反詐騙諮詢專線紀錄表、受理詐騙帳戶通報警示
    簡便格式表、金融機構聯防機制通報單、交易明細、網路銀
    行匯款紀錄（偵字第15675號卷第39～41頁、偵字第932號卷
    第17～32頁）。
　⒉如附表二編號2之事實：有告訴人即被害人己○○警詢之陳述、
    內政部警政署反詐騙諮詢專線紀錄表、金融機構聯防機制通
    報單、報案三聯單（偵字第14691號卷第33～34、91～95頁）
    。
　⒊如附表二編號3之事實：有告訴人即被害人丁○○警詢之陳述、
    新店分局碧潭派出所報案三聯單、內政部警政署反詐騙諮詢
    專線紀錄表、受理詐騙帳戶通報警示簡便格式表、台新銀行
    自動提款機交易明細表3份、中國信託銀行自動提款機交易
    明細表2份、金融機構聯防機制通報單（偵字第15675號卷第
    67～70、73～89頁）。
　⒋如附表二編號4之事實：有告訴人即被害人戊○○警詢之陳述、
    內政部警政署反詐騙諮詢專線紀錄表、受理詐騙帳戶通報警
    示簡便格式表、金融機構聯防機制通報單、報案三聯單、國
    泰世華銀行自動提款機交易明細表（偵字第14691號卷第37～
    38、101～105、113頁)。
　⒌如附表二編號5之事實：有告訴人即被害人癸○○警詢之陳述、
    板橋分局板橋派出所受理各類案件紀錄表、報案三聯單、內
    政部警政署反詐騙諮詢專線紀錄表、受理詐騙帳戶通報警示
    簡便格式表、警示帳戶通報單（偵字第15027號卷第17～19、
    177、183、197、201、207、209頁）。
　⒍如附表二編號6之事實：有告訴人即被害人丙○○警詢之陳述、
    臺中市政府警察局太平分局太平派出所報案三聯單、受理各
    類案件紀錄表、國泰世華銀行000000000000號帳戶存摺明細
    影本、受理詐騙帳戶通報警示簡便格式表、內政部警政署反
    詐騙諮詢專線紀錄表（偵字第15350號卷第17～18、21～38頁
    ）。
　⒎如附表二編號7之事實：有告訴人即被害人甲○○警詢之陳述、
    內政部警政署反詐騙諮詢專線紀錄表、受理詐騙帳戶通報警
    示簡便格式表、中國信託銀行自動提款機交易明細表、報案
    三聯單、受理各類案件紀錄表（偵字第14691號卷第43～45、
    123～129、137～141頁）。
　⒏如附表二編號8之事實：有告訴人即被害人乙○○警詢之陳述、
    新莊分局光華派出所報案三聯單、內政部警政署反詐騙諮詢
    專線紀錄表、受理詐騙帳戶通報警示簡便格式表（偵字第15
    675號卷第159～162、163～167頁）。
　⒐如附表二編號9之事實：有告訴人即被害人壬○○警詢之陳述、
    內政部警政署反詐騙諮詢專線紀錄表、臺南市政府警察局第
    一分局文化派出所受理詐騙帳戶通報警示簡便格式表、郵政
    自動櫃員機交易明細表1份（偵字第15027號卷第21～23、213
    ～214、227頁）等可佐。
　　此外，復有被告與暱稱「張智傑」LINE對話紀錄2份、被告
    於超商內提款翻拍照片18張、109年7月6日庚○○與詐欺集團L
    INE對話紀錄、臺灣銀行北投分行109年7月31日北投營密字
    第10900028301號函暨開戶資料、交易明細1份、臺灣銀行營
    業部109年7月22日營存字第10900765671號函暨開戶資料、
    交易明細1份、彰化商業銀行股份有限公司作業處109年8月4
    日彰作管字第10920005885號函暨開戶資料、交易明細1份、
    彰化商業銀行股份有限公司北投分行109年7月31日彰北投字
    第1090055號函暨開戶資料、交易明細1份、彰化商業銀行股
    份有限公司北投分行109年7月20日彰北投字第1090020號函
    暨開戶資料、交易明細1份、永豐商業銀行作業處109年7月2
    9日作心詢字第1090727120號函暨開戶資料、交易明細1份、
    中國信託商業銀行股份有限公司109年7月20日中信銀字第10
    9224839174292號函1份在卷可稽（偵字第14691號卷第49～53
    、55～61、63～74、109頁、偵字第15027號卷第57、87～103、
    149～153頁、偵字第15350號卷第41～50、51～60頁、偵字第15
    675號卷第169～181、211～250頁）。再被告因本案犯行，從
    中獲得9,000元之報酬，亦據被告於警詢、偵訊時陳明在卷
    （偵字15675號卷第21頁、偵字14691號卷第161頁），足認
    被告前揭任意性自白與事實相符，堪以採信。
  ㈡按組織犯罪防制條例所稱之犯罪組織，係指三人以上，以實
    施強暴、脅迫、詐欺、恐嚇為手段或最重本刑逾5年有期徒
    刑之罪，所組成具有持續性或牟利性之有結構性組織；而所
    稱有結構性組織，係指非為立即實施犯罪而隨意組成，不以
    具有名稱、規約、儀式、固定處所、成員持續參與或分工明
    確為必要，同條例第2條第1項、第2項分別定有明文。本件
    被告於警詢時供稱：於109年7月初時，在臉書上看到徵才廣
    告，要應徵者加入暱稱「徐立旻」的LINE，加入後「徐立旻
    」表示其公司員工「李夢瑤」會與伊聯絡。之後果有「李夢
    瑤」以LINE與伊聯絡，告知伊工作內容，並要求伊提供銀行
    帳戶就可以有收入，每週可領薪1萬元。且若伊之帳戶有錢
    入帳，公司會派一位外務人員向伊收錢。嗣有一自稱同公司
    之員工「張智傑」以LINE與伊聯絡，告訴伊有錢入帳要伊將
    錢領出，拿到指定地點，並傳一位外務會穿之衣服照片給伊
    看，伊就將錢交給該外務等語（偵字第15350號卷第9～10頁
    ），足見依被告所述情節及如附表1各編號所示被害人等遭
    詐騙之經過，可知被告所參與之詐欺集團成員，至少有「徐
    立旻」、「李夢瑤」、「張智傑」及「外務」等4人，且該
    詐欺集團採層級化分工之運作模式，有召募人員加入、告知
    加入人員工作內容、實際安排提領工作及收取款項等，而其
    目的在不斷詐取他人財務，足認係具有持續性及牟利性之有
    結構性犯罪組織。再本案被告應徵後提供帳戶並擔任第一線
    車手，由詐欺犯罪組織成員與被害人聯繫，對其施以詐術後
    ，被害人因而將款項匯入被告所提供之帳戶後，被告再依照
    詐欺集團成員「張智傑」之指示，持上揭帳戶之提款卡提領
    、收取詐得款項，再將款項轉交予另一個車手「外務」（收
    水），是由上開詐欺集團之內部分工結構、成員組織可見，
    被告參與本案詐欺集團並擔任「車手」角色，以獲取不法所
    得為目的，堪認被告與LINE暱稱「徐立旻」、「李夢瑤」、
    「張智傑」及「外務」所參與者，係由3人以上所組成，透
    過縝密之計畫與分工，成員彼此相互配合，非為立即實施犯
    罪而隨意組成，於一定期間內存續，係以實施詐欺為手段，
    具有持續性、牟利性之結構性組織，屬組織犯罪條例第2條
    第1項所稱之犯罪組織無誤。
  ㈢再按洗錢之前置犯罪完成，取得財產後所為隱匿或掩飾該財
    產的真實性質、來源、所在地、處置、轉移、相關的權利或
    所有權之行為，固為典型洗錢行為無疑，然於犯罪人為前置
    犯罪時，即提供帳戶供犯罪人作為取得犯罪所得之人頭帳戶
    ，或於其後交付犯罪所得款項製造金流斷點，致無法查得犯
    罪所得流向等，均會產生掩飾或隱匿該犯罪不法所得真正去
    向之洗錢效果。亦即，從犯罪者之角度觀察，犯罪行為人為
    避免犯行遭查獲，會盡全力滅證，但對於犯罪之成果即犯罪
    所得，反而會盡全力維護，顯見洗錢犯罪本質上本無從確知
    犯罪行為之存在，僅為合理限制洗錢犯罪之處罰，乃以不法
    金流與特定犯罪有連結為必要。是以，依犯罪行為人取得該
    不法金流之方式，已明顯與洗錢防制規定相悖，有意規避洗
    錢防制規定，為落實洗錢防制，避免不法金流流動，自不以
    提供帳戶為限，亦包括取得款項後，將款項交予犯罪組織之
    其他成員，致無法或難以追查犯罪所得去向之洗錢結果。本
    次修法既於立法理由中明示掩飾不法所得去向之行為亦構成
    洗錢，則以匯款或交付現金等方式，致產生掩飾或隱匿不法
    犯罪所得真正去向之行為，亦屬洗錢防制法第14條第1項所
    規範之洗錢類型（最高法院108年度台上字第1744號判決意
    旨參照）。查被告參與之本案詐欺集團，依詐欺集團成員之
    指示，讓被害人之款項匯入被告所提供之帳戶，由被告提領
    後，再將款項上繳給「外務」之收水，是被告以上開迂迴層
    轉之方式取得並轉交犯罪所得，目的顯在藉此製造金流斷點
    ，使偵查機關難以追查帳戶金流，以達掩飾本案犯罪所得之
    本質及去向，自足證其主觀上有掩飾及隱匿該犯罪所得而製
    造金流斷點之洗錢犯意甚明。
  ㈣按共同正犯之成立，祇須具有犯意之聯絡，行為之分擔，既
    不問犯罪動機起於何人，亦不必每一階段犯行，均經參與（
    最高法院34年上字第862號判例意旨參照）；共同正犯間，
    非僅就其自己實施之行為負其責任，並在犯意聯絡之範圍內
    ，對於他共同正犯所實施之行為，亦應共同負責（最高法院
    32年上字第1905號判例意旨參照）。換言之，共同實施犯罪
    行為之人，在合同意思範圍以內，各自分擔犯罪行為之一部
    ，相互利用他人之行為，以達其犯罪之目的者，即應對於全
    部所發生之結果，共同負責。另共同正犯之意思聯絡，原不
    以數人間直接發生者為限，即有間接之聯絡者，亦包括在內
    ，如甲分別邀約乙、丙犯罪，雖乙、丙間彼此並無直接之聯
    絡，亦無礙於其為共同正犯之成立（最高法院77年台上字第
    2135號判例意旨參照）。查一般詐欺集團之犯罪型態及模式
    ，自收集被害人個人資料、撥打電話等方式實行詐欺、提領
    詐得款項、繳回贓款、分贓等各階段，乃需由多人縝密分工
    方能完成之集團性犯罪，倘其中有任一環節脫落，顯將無法
    順遂達成詐欺集團詐欺取財之結果。被告於加入上開詐欺集
    團後，雖非居於核心地位，亦未自始至終參與各階段之犯行
    ，然其主觀上對該詐欺集團呈現細密之多人分工模式及彼此
    扮演不同角色、分擔相異工作而屬有結構性組織等節，已有
    所認知，且其所參與者既係本件整體詐欺取財犯罪計畫不可
    或缺之重要環節，而與該詐欺集團其他成員間，在合同意思
    範圍內，各自分擔犯罪行為之一部，彼此相互利用他人之行
    為，最終共同達成其等詐欺取財犯罪之目的，則被告自應就
    其等參與之詐欺取財犯行，同負全責。是被告與「徐立旻」
    、「李夢瑤」、「張智傑」、「外務」及其所屬詐欺集團成
    年成員間，就事實欄一（即附表一）所載之犯行，均有犯意
    聯絡及行為分擔甚明。
  ㈤綜上所述，本案事證明確，被告有上揭事實欄所示犯行，堪
    予認定，應予依法論科。
三、論罪：　　
  ㈠核被告就附表二編號1所為，係犯組織犯罪防制條例第3條第1
    項後段之參與犯罪組織罪、刑法第339條之4第1項第2款之三
    人以上共同犯詐欺取財罪及洗錢防制法第14條第1項洗錢罪
    ；就附表二編號2至9所為，均係犯刑法第339條之4第1項第2
    款之三人以上共同犯詐欺取財罪及洗錢防制法第14條第1項
    洗錢罪。
  ㈡起訴及併辦意旨就被告如附表二編號1所示犯行，雖漏未論及
    組織犯罪防制條例第3條第1項後段參與犯罪組織罪、洗錢防
    制法第14條第1項之洗錢罪；就附表二編號2至9所示犯行，
    則漏未論及洗錢防制法第14條第1項之洗錢罪，惟本案犯行
    係被告加入詐欺集團後首次犯行乙情，業據被告於原審準備
    程序時供述明確（原審卷第44頁），且參與組織犯罪、洗錢
    罪部分均與起訴論罪之犯行具有想像競合犯之裁判上一罪關
    係，並經原審及本院審理中諭知被告所涉犯行包含上述罪名
    （原審卷第96頁、本院卷第137頁），無礙被告防禦權之行
    使，本院自得併予審酌，附此敘明。
  ㈢被告與「徐立旻」、「李夢瑤」、「張智傑」、「外務」及
    其他詐欺集團成員間，就附表二各次犯行有犯意聯絡及行為
    分擔，均應論以共同正犯。
  ㈣被告就附表二所示犯行，同一被害人或有多次提領款項之情
    形，但係基於向同一被害人施詐以取得其財物之犯意而為，
    且係在密切接近之時間、地點所實行，所侵害之法益亦屬同
    一，各行為之獨立性復極為薄弱，依一般社會健全觀念，在
    時間差距上，難以強行分開，在刑法評價上，以視為數個舉
    動之接續施行，合為包括之一行為予以評價，較為合理，應
    論以接續犯之一罪。
  ㈤按刑法上一行為而觸犯數罪名之想像競合犯存在之目的，在
    於避免對於同一不法要素予以過度評價。自然意義之數行為
    ，得否評價為法律概念之一行為，應就客觀構成要件行為之
    重合情形、主觀意思活動之內容、所侵害之法益與行為間之
    關連性等要素，視個案情節依社會通念加以判斷。刑法刪除
    牽連犯之規定後，原認屬方法目的或原因結果，得評價為牽
    連犯之二犯罪行為間，如具有局部之同一性，或其行為著手
    實行階段可認為同一者，得認與一行為觸犯數罪名之要件相
    侔，依想像競合犯論擬。倘其實行之二行為，無局部之重疊
    ，行為著手實行階段亦有明顯區隔，依社會通念難認屬同一
    行為者，應予分論併罰。因而，行為人以一參與詐欺犯罪組
    織，並分工加重詐欺行為，同時觸犯參與犯罪組織罪及加重
    詐欺取財罪，雖其參與犯罪組織之時、地與加重詐欺取財之
    時、地，在自然意義上非完全一致，然二者仍有部分合致，
    且犯罪目的單一，依一般社會通念，認應評價為一罪方符合
    刑罰公平原則，應屬想像競合犯，如予數罪併罰，反有過度
    評價之疑，實與人民法律感情不相契合。是以倘若行為人於
    參與犯罪組織之繼續中，先後加重詐欺數人財物，因行為人
    僅為一參與組織行為，侵害一社會法益，應僅就首次犯行論
    以參與犯罪組織罪及加重詐欺罪之想像競合犯，而其後之犯
    行，乃為其參與組織之繼續行為，為避免重複評價，當無從
    將一參與犯罪組織行為割裂再另論一參與犯罪組織罪，而與
    其後所犯加重詐欺罪從一重論處之餘地（最高法院107 年度
    台上字第1066號判決意旨參照）。又如行為人於參與同一詐
    欺集團之多次加重詐欺行為，因部分犯行發覺在後或偵查階
    段之先後不同，肇致起訴後分由不同之法官審理，為裨益法
    院審理範圍明確、便於事實認定，即應以數案中「最先繫屬
    於法院之案件」為準，以「該案件」中之「首次」加重詐欺
    犯行與參與犯罪組織罪論以想像競合。縱該首次犯行非屬事
    實上之首次，亦因參與犯罪組織之繼續行為，已為該案中之
    首次犯行所包攝，該參與犯罪組織行為之評價已獲滿足，自
    不再重複於他次詐欺犯行中再次論罪，俾免於過度評價及悖
    於一事不再理原則。至於「另案」起訴之他次加重詐欺犯行
    ，縱屬事實上之首次犯行，仍需單獨論以加重詐欺罪，以彰
    顯刑法對不同被害人財產保護之完整性，避免評價不足，最
    高法院109年度台上字第3945號判決意旨參照。經查，本案
    被告參與犯罪組織，並與「徐立旻」、「李夢瑤」、「張智
    傑」、「外務」等詐欺集團所屬其他成員共犯三人以上共同
    詐欺取財罪，被告參與犯罪組織之時、地，雖與其為附表二
    編號1所示加重詐欺取財犯行之時、地，在自然意義上非完
    全一致，惟被告加入該組織之目的即係為遂行加重詐欺取財
    犯行，犯罪目的單一，且參以被告於原審審理時供稱：本件
    係加入本案詐欺集團後第一件被訴案件等語（原審卷第44頁
    ），堪認被告如附表二編號1所示詐欺取財犯行，係被告參
    與本案詐欺犯罪組織後首次繫屬於法院之案件，揆諸上揭說
    明，被告所犯上開參與犯罪組織罪及附表二編號1所示三人
    以上共同詐欺取財罪間，應評價為一行為，故被告如附表二
    編號1所為，係以一行為觸犯三人以上共同詐欺取財、洗錢
    、參與犯罪組織等3罪，被告如附表二編號2至9所為則係以
    一行為觸犯三人以上共同詐欺取財、洗錢等2罪，均為想像
    競合犯，各應從重論以三人以上共同詐欺取財罪。
  ㈥次按刑法處罰之加重詐欺取財罪係侵害個人財產法益之犯罪
    ，其罪數計算，依一般社會通念，應以被害人數、被害次數
    之多寡，決定其犯罪之罪數（最高法院108年度台上字第274
    號判決意旨參照）。是被告就附表二編號1至9所示三人以上
    共同詐欺取財犯行，均係侵害個人財產法益之犯罪，其各行
    為間，依一般社會健全觀念，其時間可以區隔，且侵害法益
    不同，而各具獨立性，應依被害人數，予以分論併罰。
  ㈦再按洗錢防制法第16條第2項規定：「犯前2條之罪，在偵查
    或審判中自白者，減輕其刑。」又想像競合犯之處斷刑，本
    質上係「刑之合併」。其所謂從一重處斷，乃將想像競合犯
    組成之評價上數罪，合併為科刑一罪，其所對應之刑罰，亦
    合併其評價上數罪之數法定刑，而為一個處斷刑。易言之，
    想像競合犯侵害數法益者皆成立犯罪，論罪時必須輕、重罪
    併舉論述，同時宣告所犯各罪名，包括各罪有無加重、減免
    其刑之情形，亦應說明論列，量刑時併衡酌輕罪部分量刑事
    由，評價始為充足，然後依刑法第55條前段規定「從一重處
    斷」，非謂對於其餘各罪可置而不論。因此，法院決定處斷
    刑時，雖以其中最重罪名之法定刑，做為裁量之準據，惟於
    裁量其輕重時，仍應將輕罪合併評價在內（最高法院108年
    度台上字第4405、4408號判決意旨可資參照）。本件被告於
    原審及本院審理時，就本案所示洗錢犯行均自白不諱，應依
    洗錢防制法第16條第2項規定減輕其刑。
  ㈧原審審理中，檢察官併辦意旨（臺灣士林地方檢察署110年度
    偵字第932號）所載事實，附表二編號1所載事實相同；另臺
    灣士林地方檢察署檢察官110年度偵字第7135號移送併案部
    分，則與附表二編號8所載事實相同，均為本院審理範圍，
    附此敘明。
四、駁回上訴之理由：
　㈠原審以被告犯行事證明確，適用組織犯罪防制條例第3條第1
    項後段，洗錢防制法第2條第1款、第2款、第14條第1項、第
    16條第2項，刑法第11條前段、第28條、第339條之4第1項第
    2款、第55條前段、第51條第5款，刑法施行法第1條之1第1
    項等規定，並審酌被告不循正途賺取所需，為圖小利，擔任
    提供帳戶及提領詐騙款項之角色，致告訴人等受有財產上損
    害，對於他人之財產法益顯然欠缺應有之尊重，助長犯罪之
    猖獗，所為應予非難，念其犯罪後已知坦承犯行，並與告訴
    人壬○○、丁○○達成和解且賠償其損害，有原審調解紀錄表、
    本院和解筆錄各1紙在卷可參（原審卷第81頁、本院卷第155
    頁）。復考量被告擔任提供帳戶及出面領款之工作，尚無事
    證顯示其係本案詐欺犯行之主謀、核心份子或主要獲利者，
    兼衡其離婚、需要扶養3名未成年子女、現在無業、經濟來
    源為向姑姑或姑丈借錢之家庭、生活、經濟狀況，最高學歷
    為高職肄業之智識程度，業據被告供陳在卷（原審卷第104
    頁、本院卷第154頁），暨其犯罪之動機、目的等一切情狀
    ，分別量處如附表二罪名及宣告刑欄所示之刑，並定其應執
    行刑有期徒刑1年8月。就沒收部分並說明：㈠本案詐騙款項
    存入帳戶之存摺、提款卡等物，均係被告所有供其領取本案
    詐騙款項所用之物，業據其於偵查時供述明確（偵字第1469
    1號卷第161頁）。惟審酌上開存摺、提款卡並未扣案，且帳
    戶所有人可透過掛失、補發之程序將原有之存摺、提款卡作
    廢，是若宣告沒收亦無助於犯罪預防之目的，堪認無刑法上
    之重要性，又非違禁物，依刑法第38條之2第2項規定，不予
    宣告沒收。㈡被告於偵查時供稱其因本案犯行獲有9,000元之
    報酬等語，揆諸上揭說明，此部分既為其犯罪所得，本應依
    刑法第38條之1第1項前段、第3項規定諭知沒收、追徵，惟
    審酌被告與告訴人壬○○已達成和解且如數賠償29,985元，堪
    認該名被害人所受損害已獲填補，被告之犯罪所得實質上已
    受剝奪，參酌刑法第38條之1規定旨在避免被告因犯罪而坐
    享犯罪所得，顯失公平正義，而無法預防犯罪，並保障被害
    人因犯罪所生之求償權（刑法第38條之1立法理由參照），
    應認此部分如再予沒收或追徵價額，顯有過苛之虞，爰依刑
    法第38條之2第2項規定，不予宣告沒收或追徵。至被告收取
    之贓款，業已交回詐欺集團成員而非由其支配，故就詐欺集
    團之犯罪所得，無庸對被告宣告沒收。㈢被告收取之款項，
    係屬洗錢之標的，且已轉交詐欺集團上游，業經本院認定如
    前，該部分款項即非被告所有，亦無事實上處分權限，自無
    從依洗錢防制法第18條第1項前段規定宣告沒收或追徵。經
    核原審認事用法並無違誤，量刑亦屬妥適。
  ㈡被告上訴意旨略以：被告未曾有犯罪紀錄，且本案自始坦承
    不諱，原審定應執行有期徒刑1年8月，顯然過重，原審量處
    之刑期容有再審酌之餘地。又其需撫養3名未成年之子女，
    如入監服刑，將造成3名幼子失去教養之環境，請求給予緩
    刑等語。
  ㈢按刑罰之量定，為事實審法院之職權，倘法院已審酌刑法第5
    7條各款所列情狀，而所量定之刑並未逾越法定刑範圍，亦
    無顯然失當情形，自不得任意指為違法（最高法院92年度台
    上字第2116號判決意旨參照）。是刑之量定，為求個案裁判
    之妥當性，法律賦予審判法院裁量之權，量刑之輕重，屬於
    為裁判之法院得依職權自由裁量之事項，苟其量刑已以行為
    人之責任為基礎，並斟酌刑法第57條各款所列情狀，在法定
    刑度內，酌量科刑，如無偏執一端，致明顯失出失入情形，
    上級審法院即不得單就量刑部分遽指為不當或違法。本件原
    審量刑時，已依刑法第57條所定各款科刑輕重應審酌之事項
    ，敘述如前，故原審量刑並未逾越法定裁量範圍，亦無明顯
    違反罪刑相當原則之濫用權限情形。況本案被告所犯三人以
    上共同犯詐欺取財罪之法定最低刑度為有期徒刑1年，衡酌
    被告上情後，原審就被告各次犯行，僅量處有期徒刑1年至1
    年2月，顯已量處低度刑，難認過重。是被告以原審量刑過
    重為由提起上訴，自屬無據，應予駁回。
五、緩刑之說明：
　　被告前未曾因故意犯罪而受有期徒刑以上刑之宣告，有本院
    前案紀錄表在卷可稽，其於偵查、原審及本院審理中均坦承
    犯行，經此次偵審程序及科刑教訓，當知警惕，若輔以相當
    之緩刑條件，當更可促使被告謹記，爰綜合考量被告係為找
    工作謀生，誤入歧途，加入詐欺集團而為本案犯行，礙於資
    力，無法賠償全部被害人，但犯後積極謀求能與被害人和解
    ，其中於原審與告訴人壬○○達成和解並賠償其損害，另於本
    院審理時另與告訴人丁○○達成和解，有本院和解筆錄1份附
    卷可稽(本院卷第155頁），復審酌被告參與本案詐欺犯行，
    僅獲得9,000元，金額不高。而本案發生後，其夫因此與被
    告離婚，其除需扶養一未成年之女外，每月尚須給付其前夫
    2名未成年子女之扶養費，業據提出離婚協議書及戶籍謄本
    為據。本院審酌上情，認被告經此審理程序之教訓，當足生
    警惕，對被告所宣告之刑，以暫不執行為適當，爰依刑法第
    74條第1項第1款規定諭知緩刑5年，以啟自新。
六、關於被告不予宣告強制工作部分：
　㈠按行為人以一行為觸犯組織犯罪防制條例第3條第1項後段之
    參與犯罪組織罪及刑法第339條之4第1項第2款之加重詐欺取
    財罪，於從一重之加重詐欺取財罪處斷而為科刑時，因所犯
    輕罪（參與犯罪組織罪）之刑罰以外之法律效果，即組織犯
    罪防制條例第3條第3項強制工作之規定，並未被重罪所吸收
    ，仍應一併適用。惟該條項規定「應於刑之執行前，令入勞
    動場所，強制工作，其期間為3年」，而未依個案情節，區
    分行為人是否具有反社會的危險性及受教化矯治的必要性，
    一律宣付刑前強制工作3年。衡諸該條例所規定之強制工作
    ，性質上原係對於有犯罪習慣，或因遊蕩、懶惰成習而犯罪
    者，所為之處置，本於法律合憲性解釋原則，依司法院大法
    官釋字第471號關於行為人有無預防矯治其社會危險性之必
    要，及比例原則等與解釋意旨不相衝突之解釋方法，為目的
    性限縮，對犯該條例第3條第1項之參與犯罪組織罪者，視其
    行為之嚴重性、表現之危險性、對於未來行為之期待性，以
    及所採措施與預防矯治目的所需程度，於有預防矯治其社會
    危險性之必要，且符合比例原則之範圍內，由法院依該條例
    第3條第3項規定，一併宣告刑前強制工作（最高法院108年
    度台上大字第2306號裁定參照）。
　㈡經查：被告加入本案詐欺集團擔任車手之工作，固可非議，
    惟審酌被告所參與地位係最低位階聽命之車手，非主導之人
    ，相較於對本案告訴人等施用詐術之其他集團成員，其所為
    係參與較為末端之車手犯罪分工。且其加入本案詐欺犯罪組
    織之時間尚短，領取如附表二所示款項之報酬金額僅共9,00
    0元，顯非屬詐欺集團之核心人物，非居於犯罪組織之發起
    、主持、操控或指揮地位，相較於整體詐欺集團之運作模式
    以觀，其於本案犯行之嚴重性與表現危險性亦較低，是尚難
    以被告之本案行為遽認其產生日常職業性之犯罪習慣。且被
    告因欠缺正確工作觀念而犯本件參與犯罪組織犯行，改正其
    行為之有效方法，應在於提供適當之更生教育及保護、就業
    機會及社會扶助等，並非僅有執行強制工作之保安處分一途
    ，是依比例原則，並綜合被告所表現之危險性及對其未來之
    期待性等情，本院認對被告宣告前述有期徒刑之刑，已足認
    為與其本件犯行之處罰相當，而收儆懲之效，尚難認有再予
    宣告強制工作以預防矯治其社會危險性之必要，爰不另為強
    制工作之諭知。
據上論斷，應依刑事訴訟法第368條，刑法第74條第1項第1款判
決如主文。
本案經檢察官李美金提起公訴，檢察官翁珮嫻到庭執行職務。
中　　華　　民　　國　　110 　年　　5 　　月　　25　　日
                  刑事第七庭    審判長法　官  孫惠琳
                                      法　官  連雅婷
                                      法　官  張育彰
以上正本證明與原本無異。
如不服本判決，應於收受送達後20日內向本院提出上訴書狀，其
未敘述上訴之理由者並得於提起上訴後20日內向本院補提理由書
（均須按他造當事人之人數附繕本）「切勿逕送上級法院」。
                                      書記官  蔡麗春
中　　華　　民　　國　　110 　年　　5 　　月　　25　　日

附表一　　
編號 告訴人 日期 詐騙方式 匯款時地 匯款金額（不含手續費） 匯入被告帳戶 1 辛○○  於109年7月5日下午5時許 佯稱為小三美日網路購物客服人員，因工作人員疏失，誤設定為每月扣款，需依指示取消交易云云。 於109年7月6日晚間6時9分許，以網路銀行轉帳。 50,003元 永豐銀行帳戶     於109年7月6日晚間6時11許，以網路銀行轉帳。 9,137元  2 甲○○ 於109年7月6日下午5時許 佯裝為露天拍賣服務人員，因重複下單，需依指示至超商操作自動提款機云云。 於109年7月6日晚間8時58分許，在桃園市龍潭區某統一超商內以自動提款機轉帳。 29,999元 彰化銀行帳戶 3 丁○○ 於109年7月6日下午6時許 佯稱因系統錯誤誤將分期付款金額多設定29筆，需依銀行客服人員指示操作取消交易云云 於109年7月6日晚間7時許，至臺北市○○路0段00號全家超商，以自動提款機存款。 20,000元 中國信託銀行帳戶       同上 10,000元 中國信託帳戶     至臺北市○○路0段00號對面統一超商，以自動提款機存款。 29,000元 中國信託帳戶     至臺北市○○路0段00號對面統一超商，以自動提款機存款。 1,000元 中國信託帳戶      至臺北市○○路0段00號全家超商，以自動提款機存款。 30,000元 永豐銀行帳戶 4 己○○ 於109年7月6日晚間7時4分許 佯裝為銀行理專，因於小三美日訂單有誤，需關閉帳戶以免多扣款云云。 於109年7月6日晚間7時13分許，以網路轉帳。 9,985元    永豐銀行帳戶     於109年7月6日晚間7時28分許，以網路轉帳。 9,984元        於109年7月6日 晚間7時40分許，以網路轉帳。 9,985元  5 乙○○ 於109年7月6日晚間7時6分許 佯裝為販賣A片網站之員工，偽稱因系統作業疏失將連續扣款，需依指示至自動提款機解除設定云云。 於109年7月6日晚間8時58分許，在新北市新莊區民安西路民安郵局，操作自動提款機轉帳。 25,925元 彰化銀行帳戶     於109年7月6日晚間9時37分許，在新北市○○區○○○路00號1樓統一超商宏懋門市，操作自動提款機轉帳。 29,000元 彰化銀行帳戶 6 戊○○ 於109年7月6日晚間7時23分許 佯裝為露天拍賣網站員工，因訂單誤多訂10組DVD，需依指示至超商操作自動提款機云云。 於109年7月6日晚間7時23分許，在馬公市光復路全家便利商店內以自動提款機轉帳。 29,989元 中國信託銀行帳戶 7 丙○○ 於109年7月6日晚間7時29分許 佯稱為77娛樂網員工，偽稱因平臺誤植訂單，需依銀行人員指示取消交易云云。 於109年7月6日晚間8時16分許，在臺中市○○區○○路000號統一超商丰太門市內以自動提款機存款。 23,000元  臺灣銀行帳戶        於109年7月6日晚間8時30分許，以網路銀行轉帳。 49,989元  臺灣銀行帳戶     於109年7月6日晚間8時34分許，以網路銀行轉帳。 31,099元 彰化銀行帳戶 8 癸○○ 於109年7月6日晚間7時30分許 佯裝為台江無毒蝦公司員工，向告訴人癸○○偽稱：因訂單有誤將強制扣款，需依銀行人員指示取消訂單云云。 109年7月6日晚間8時22分許，以網路銀行轉帳。 19,989元 臺灣銀行帳戶 9 壬○○ 於109年7月6日上午8時6分許 佯稱為台江漁人因內部員工誤將消費者鍵為經銷商，將進行扣款，需依銀行人員指示取消訂單云云。 於109年7月6日晚間9時21分許，在東城郵局以自動提款機轉帳。 29,985元 彰化銀行帳戶 

附表二：
編號 被害人及被害經過 匯款金額（不含手續費） 提領時間 提領帳號、地點、金額（不含手續費，差額部分由左列之人或其他不詳之人所匯入） 罪名及宣告刑 1（即起訴書附表一編號1 ） 辛○○（附表一編號1之被害經過） ⒈49,988元 ⒉9,122元 109年7月6日18時28分許 永豐銀行帳戶、臺北市○○區○○街000號統一超商金和店、提領共20,000元 庚○○犯三人以上共同詐欺取財罪，處有期徒刑壹年壹月。    109年7月6日18時33分許 永豐銀行帳戶、臺北市○○區○○街000號統一超商金和店、提領共20,000元     109年7月6日18時34分許 永豐銀行帳戶、臺北市○○區○○街000號統一超商金和店、提領共19,000元  2（即起訴書附表一編號4 ） 己○○ （附表一編號4之被害經過） ⒈9,985元 ⒉9,984元 ⒊9,985元 109年7月6日19時44分許 永豐銀行帳戶、臺北市○○區○○街000號全家超商復中店、提領共20,000元 庚○○犯三人以上共同詐欺取財罪，處有期徒刑壹年壹月。    109年7月6日19時45分許 永豐銀行帳戶、臺北市○○區○○街000號全家超商復中店、提領共10,000元  3（即起訴書附表一編號3 ） 丁○○（附表一編號3之被害經過） ⒈29,985元 109年7月6日20時3分許 永豐銀行帳戶、臺北市○○區○○街000號全家超商復中店、提領共20,000元 庚○○犯三人以上共同詐欺取財罪，處有期徒刑壹年貳月。    109年7月6日20時4分許 永豐銀行帳戶、臺北市○○區○○街000號全家超商復中店、提領共10,000元    ⒉19,985元 ⒊9,985元 ⒋29,000元 ⒌1,000 元 109年7月6日19時30分許 中國信託銀行帳戶、臺北市○○區○○街000號統一超商金和店、提領共60,000元  4（即起訴書附表一編號6 ） 戊○○（附表一編號6之被害經過） 29,989元   庚○○犯三人以上共同詐欺取財罪，處有期徒刑壹年壹月。    109年7月6日19時34分許 中國信託銀行帳戶、臺北市○○區○○街000號統一超商金和店、提領共29,000元  5（即起訴書附表一編號8 ） 癸○○（附表一編號8之被害經過） 19,989元 109年7月6日20時34分許 臺灣銀行帳戶、臺北市○○區○○街000○0號萊爾富超商北投希望店、提領共20,000元 庚○○犯三人以上共同詐欺取財罪，處有期徒刑壹年壹月。    109年7月6日20時36分許 臺灣銀行帳戶、臺北市○○區○○街000○0號萊爾富超商北投希望店、提領共20,000元  6（即起訴書附表一編號7 ） 丙○○（附表一編號7之被害經過） ⒈22,985元 ⒉49,989元   庚○○犯三人以上共同詐欺取財罪，處有期徒刑壹年貳月。    109年7月6日20時37分許 臺灣銀行帳戶、臺北市○○區○○街000○0號萊爾富超商北投希望店、提領共20,000元     109年7月6日20時38分許 臺灣銀行帳戶、臺北市○○區○○街000○0號萊爾富超商北投希望店、提領共20,000元     109年7月6日20時40分許 臺灣銀行帳戶、臺北市○○區○○街000○0號萊爾富超商北投希望店、提領共13,000元    ⒊31,099元 109年7月6日21時6分許 彰化銀行帳戶、臺北市○○區○○○路00號1樓OK便利商店北投復興店、提領共20,000元  7（即起訴書附表一編號2 ） 甲○○ （附表一編號2之被害經過） 29,999元   庚○○犯三人以上共同詐欺取財罪，處有期徒刑壹年壹月。    109年7月6日21時7分許 彰化銀行帳戶、臺北市○○區○○○路00號1樓OK便利商店北投復興店、提領共20,000元     109年7月6日21時7分許 彰化銀行帳戶、臺北市○○區○○○路00號1樓OK便利商店北投復興店、提領共20,000元     109年7月6日21時8分許 彰化銀行帳戶、臺北市○○區○○○路00號1樓OK便利商店北投復興店、提領共20,000元     109年7月6日21時9分許 彰化銀行帳戶、臺北市○○區○○○路00號1樓OK便利商店北投復興店、提領共8,000元  8（即起訴書附表一編號5 ） 乙○○（附表一編號5之被害經過） ⒈25,925元   庚○○犯三人以上共同詐欺取財罪，處有期徒刑壹年壹月。   ⒉28,985元 109年7月6日22時1分許 彰化銀行帳戶、臺北市○○區○○街000○0號萊爾富超商北投希望店、提領共20,000元     109年7月6日22時2分許 彰化銀行帳戶、臺北市○○區○○街000○0號萊爾富超商北投希望店、提領共10,000元  9（即起訴書附表一編號9 ） 壬○○（附表一編號9之被害經過） 29,985元 109年7月6日21時26分許 彰化銀行帳戶、臺北市○○區○○街000號全家超商復中店、提領共20,000元 庚○○犯三人以上共同詐欺取財罪，處有期徒刑壹年。    109年7月6日21時28分許 彰化銀行帳戶、臺北市○○區○○街000號全家超商復中店、提領共10,000元